最高法院刑事判決　　　　　　九十四年度台上字第二八三三號
　　上　訴　人　甲○○
　　　　　　　　　　　　之2號.
　　　　　　　　乙○○
上列上訴人等因貪污案件，不服台灣高等法院台南分院中華民國
九十三年十月二十七日第二審更審判決（九十三年度上更(二)字第
三八九號，起訴案號：台灣嘉義地方法院檢察署八十九年度偵字
第五二三三、五三五五、五八二三、六四七六、六四九三、六四
九四、七一四０號），提起上訴，本院判決如下：
    主  文
原判決撤銷，發回台灣高等法院台南分院。
    理  由
本件原判決認定上訴人甲○○係嘉義縣義竹鄉鄉民代表會主席，
而義竹鄉鄉民代表會對於義竹鄉頭竹村公有垃圾場（下稱義竹垃
圾場，面積四．二三八九公頃）之運作有監督之權限，為依據法
令從事公務之人員。其明知未依廢棄物清理法第二十條規定領有
廢棄物清除、處理許可證或核備文件，不得從事廢棄物貯存、清
除、處理工作。竟基於概括之犯意，於民國八十八年八月間某日
，認義竹垃圾場可供外縣市廢棄物清除業者或非法業者傾倒廢棄
物藉以收取費用牟利，且需有人在垃圾場負責帶引載運廢棄物之
貨車，乃與有犯意聯絡之上訴人乙○○一同至嘉義縣義竹鄉民翁
振興（業經判處罪刑確定）家中商請翁振興帶引載運廢棄物之貨
車進場偷倒垃圾事宜，每車索價新台幣（下同）二萬元，並應允
每車次給予翁振興三千元（後調升為六千元）作為報酬，翁振興
因經濟困窘遂答應甲○○、乙○○之要求，乃向熟識之不知情之
嘉義縣義竹鄉公所清潔隊員黃炳坤、蔡慶煌（二人均經檢察官予
以不起訴處分）二人，借得義竹垃圾場之鑰匙及保全管制卡以開
啟垃圾場大門，依乙○○之通知或貨車司機以行動電話聯絡傾倒
時間或委請明谷實業有限公司之離職員工謝信天及劉姵伶（更名
前為劉惠莉，以上二人均已判處罪刑確定）二人運用其同業關係
，媒介外縣市廢棄物清除、處理業者，至義竹垃圾場傾倒廢棄物
。謝信天、劉姵伶乃媒介領有許可證清理廢棄物之台中縣晉新環
保工程有限公司（下稱晉新公司）負責人林元生（業經判處罪刑
確定）至義竹垃圾場傾倒廢棄物。林元生因而指示不知情之公司
司機周國鉛駕駛車號ＳＷ－八五七號貨車，自八十八年十月中旬
間起，至八十八年十月二十三日止，由翁振興在該垃圾場負責接
應、開門，連續至義竹垃圾場傾倒一般事業廢棄物計十車次。另
大鎮汽車貨運公司（下稱大鎮公司）靠行司機廖計松（業經判處
罪刑確定）亦以每車次八千元之報酬代為處理不詳姓名年籍之人
所交與之一般事業廢棄物，並自八十八年九月三十日起，至八十
九年一月三日止，連續駕駛車號ＩＡ－六二三號貨車，以前述方
式進入義竹垃圾場傾倒一般事業廢棄物計十六車次。迄至八十九
年五月間翁振興計引領約五、六十車次之貨車進入義竹垃圾場傾
倒廢棄物，甲○○因而取得一百萬元之所得，而翁振興則取得乙
○○所給予之不法報酬二十萬元等情。因而撤銷第一審諭知甲○
○、乙○○均無罪部分之判決，改判依牽連犯關係，從一重論處
上訴人甲○○依據法令從事公務之人員，共同連續對於監督之事
務，明知違背法令，直接圖自己私人不法利益，因而獲得利益罪
刑；及上訴人乙○○與依據法令從事公務之人員，共同連續對於
監督之事務，明知違背法令，直接圖自己私人不法利益，因而獲
得利益罪刑。固非無見。
惟查：(一)、有罪判決書之事實一欄為適用法律之根據，凡於適用
法律有關之事實必須詳為記載，始足為適用法律之基礎。據原判
決事實所載，由翁振興帶引載運廢棄物之貨車，每車次給予三千
元報酬，自八十八年十月中旬起至同年月二十三日止，計十車次
；由大鎮公司司機廖計松自八十八年九月三十日起至八十九年一
月三十日止，傾倒之一般事業廢棄物計十六車次，每車次給予廖
計松八千元報酬，迄八十九年五月間計引領約五、六十車次。除
上述之十車次及十六車次外，其餘尚高達二十四車次（以五十車
次減去二十六車次）或三十四車次（以六十車次減去二十六車次
）之一般事業廢棄物，是否仍由上述之晉新公司司機周國鉛駕駛
ＳＷ－八五七號貨車及大鎮公司司機廖計松駕駛Ａ－六二三號貨
車載運，如果無訛，各該公司載運之車次（該二司機於八十八年
十月二十三日二十三時三十分同被警查獲）各若干？及上述期間
內之八十八年十月二十三日二十三時三十分二車同被警查獲等事
實，即有詳加記載之必要，原審未明白認定詳加記載，自不足以
資論罪科刑。(二)、上訴人等均矢口否認有原判決事實所載犯行，
而原判決憑以認定上訴人等犯罪之證據，其中之通訊監察報告，
所載監察期間自八十九年七月十九日至八十九年七月十九日十七
時二十分；及自八十九年七月二十六日十二時十七分至八十九年
七月二十六日（未記載截止時間至分秒）；監察對象甲○○、翁
振興、黃靜卿、乙○○（見八十八年度他字第一九一一號卷第九
－十一頁）。雖上訴人等與翁振興、黃靜卿間，互有通話，惟監
察時間係在事實欄所載上訴人等犯罪時間之後，有距長達數月，
且其監察內容，似無一與上訴人等犯罪有關，能否據以證明上訴
人等犯罪，非無疑竇，原審未根究明白，僅憑監察內容所載甲○
○談及「因為看他窮，才幫忙，沒想到造成這個困擾」之語，遽
採為不利上訴人等之證據（見原判決理由二(三)部分），難謂與證
據法則無違，亦不足以昭折服。(三)、審理事實之法院，對於案內
一切證據，除認為不必要者外，均應詳為調查，然後基於調查所
得之心證以為判斷之基礎，故證據雖已調查，而尚有其他必要部
分並未調查，仍難遽為被告有利或不利之認定。卷附之嘉義縣義
竹鄉廢棄物代運及垃圾場使用收費標準，第一條載明該收費標準
係依據廢棄物清理法第十三條、第三十四條及廢棄物清理法台灣
省施行細則第三十條與有關法令規定訂定。第三條規定收費標準
如下：1.代運費每台次小型車六百元、大型車一千二百元。5.未
向本鄉辦妥代運繳費，擅自運到本鄉垃圾場傾倒加收二十倍使用
費。又嘉義縣警察局布袋分局義竹派出所受理各類案件紀錄表亦
記載八十八年十月二十三日二十三時二十五分，據報義竹垃圾場
有人傾倒垃圾請求處理，該派出所由警員楊寧恭、孫忠義前往處
理，在該垃圾場內當場查獲晉新公司不知情之公司司機周國鉛駕
駛車號ＳＷ－八五七號特營大貨車及靠行大鎮公司之司機廖計松
駕駛車號ＩＡ－六二三號特營大貨車。前往處理之警員楊寧恭請
教隨後約隔十分鐘到達現場之甲○○，鄉公所如何處理該偷倒（
擅自運到）垃圾，甲○○指示取該二輛特營大貨車之車籍資料交
付，由義竹鄉公所補開罰單。有上開收費標準及紀錄表等影本在
卷可按（見法務部調查局嘉義縣調查站調查卷第五、六、三五頁
）。則甲○○於警員楊寧恭請教時，指示將違規車輛之車籍資料
交付，由鄉公所依決議（即指上開收費標準）處以二十倍罰鍰，
即非無據。原判決認甲○○誤導員警以行政罰處理，包庇本件違
法傾倒廢棄物之事實（見原判決理由二(一)部分），而置上開義竹
鄉廢棄物代運及垃圾場使用收費標準於不論，亦未敘明何以不足
採為有利上訴人等之證據，顯有認定事實不憑證據及判決不載理
由之違法。上訴人等上訴意旨執以指摘原判決不當，非無理由，
應認仍有撤銷發回更審之原因。
據上論結，應依刑事訴訟法第三百九十七條、第四百零一條，判
決如主文。
中　　華　　民　　國　九十四　年　　五　　月　二十七　日
                      最高法院刑事第十一庭
                          審判長法官  洪　清　江
                                法官  石　木　欽
                                法官  李　伯　道
                                法官  韓　金　秀
                                法官  林　勤　純
      本件正本證明與原本無異
                                      書  記  官
中　　華　　民　　國　九十四　年　　六　　月　　三　　日
                                                      Ｔ
